【裁判字號】    92,上易,2277
【裁判日期】    921120
【裁判案由】    竊盜
【裁判全文】
臺灣高等法院刑事判決                          九十二年度上易字第二二七七號
    上  訴  人  臺灣桃園地方法院檢察署檢察官
    被      告  乙○○
                甲○○
右上訴人因竊盜案件，不服臺灣桃園地方法院九十一年度易字第一九一二號，中華民
國九十二年三月六日第一審判決（起訴案號：臺灣桃園地方法院檢察署九十一年度偵
字第一九九四號），提起上訴，本院判決如左：
    主  文
上訴駁回。
   理  由
一、公訴意旨另以：被告乙○○、甲○○意圖為自己不法之所有，與被告徐英峰於上
    開時地共同於九十一年一月十日下午，攜帶其等所有之束線帶一條、綱索二條、
    棉質手套一支及客觀上足為兇器之剪線器四支、鉸鍊器一支、斧頭一支，翻越牆
    垣進入桃園縣八德市大正里大圳邊十二號之振豐紡織廠內，以剪線器、斧頭等工
    具剪取廠房內之電纜線七分粗者三百公尺，四分粗者一百公尺，欲將所剪下之電
    纜線搬出以供變賣，因該廠守衛辛東源發現而報警，警方乃前去查捕而於同日十
    七時五十分許當場捕獲徐英峰，並扣得上開供綑綁電纜線所用之束線帶一條、綱
    索二條、棉質手套一支、鉸鍊器一支及供剪取電纜線所用之剪線器四支、斧頭一
    支，乙○○、甲○○則趁隙逃逸。因認其二人涉有刑法第三百二十一條第三、四
    款之罪嫌。
二、原審訊之被告乙○○仍否認其有上開犯行，被告甲○○原審於亦否認其有上開犯
    行辯稱：其等均未參與等語。本件公訴人認被告乙○○、甲○○二人有上開犯嫌
    ，係以被告徐英峰指認被告乙○○、甲○○為與其共犯之人，且證人林進益、游
    醒亞所述被告與其一同工作之言，不足為被告二人有利之認定，乃認被告乙○○
    、甲○○為本件之共犯。公訴人所指固非無憑，惟查：
(一)按修正刑事訴訟法第一百五十六條第二項規定：被告或共犯之自白不得作為有罪
    判決之唯一證據，仍應調查其他必要之證據，以察其是否與事實相符。其立法意
    旨乃在防範被告自白之虛擬致與真實不符，故對自白在證據上之價值加以限制，
    明定須藉補強證據以擔保其真實性。又利用共同被告之共犯之自白或其他不利於
    己之陳述，為認定被告犯罪之證據，不特與利用被告自己之自白作為其犯罪之證
    明同有自白虛偽性之危險，亦不免有嫁禍於被告而為虛偽供述之危險。故就刑事
    訴訟法第一百五十六條第二項之立法意旨觀之，共同被告之共犯之自白或其他不
    利於己之陳述，固得作為認定被告犯罪之證據，但不得作為有罪判決之唯一證據
    ，仍應調查其他必要之證據，以察其是否與事實相符，亦即仍須有補強證據以擔
    保該共犯自白之真實性，始得採為斷罪之依據，並非絕對可由法院自由判斷該共
    犯之自白或不利於己之陳述之證明力，而專憑此項供述據為被告犯罪事實之認定
    。查，本件共同被告徐英峰固於警訊及原審訊問時指稱其與乙○○、甲○○二人
    共同作案，又證人（即查獲警員）陳建志亦供稱：二名共犯乙○○、甲○○係共
    同被告徐英峰主動供出（見原審卷第六九頁），然共同被告徐英峰所供是否可採
    ，依上開修正刑事訴訟法規定，仍須有佐證以憑。經查，證人（即振豐紡織廠守
    衛）辛東源，供稱：竊賊共有三人，但伊無法指證三人為何人（見偵卷第十一、
    五三頁，原審卷第二六頁）。另外，逮捕被告徐英峰之警員陳建志於原審訊問時
    亦稱：伊是看到二名竊嫌，但其同事和工廠守衛都說看到三名竊嫌，伊抓到徐英
    峰，不知道其他二人是誰，才問徐英峰同案的竊嫌尚有何人等語（見原審卷第六
    九頁）。故依其二人之所述，均不能證明何人與被告徐英峰共同行竊。本件依現
    場工具及證人所述，固有三人共同犯案，然除被告徐英峰一人因當場被逮捕外，
    其餘二人則因未經逮捕而未明，故關於共犯之辨明，除被告徐英峰所述外，更無
    其他證據足資判斷係何人參與行竊。亦即檢察官認定被告甲○○、乙○○參與行
    竊，除共同被告除英峰之陳述外，並無其他補強證據以確保除英峰所述被告乙○
    ○、甲○○為共犯之言與事實相符，按之修正刑事訴訟法第一百五十六條第二項
    規定，尚不得僅以被告除英峰之自白，即執以認定被告乙○○、甲○○為本件共
    犯之唯一證據。
(二)況查，被告徐英峰於偵查中嗣後即翻稱被告乙○○、甲○○二人並非與伊共同行
    竊者，實係綽號「志傑」、「黑的」二人叫伊前去的等語（偵卷第四九頁）。其
    於原審訊問時更稱：伊因為急著要交保，所以才隨便說是和乙○○、甲○○一齊
    去作案的，伊原本是向警察說和兩個伊不認識的人一齊去的，是警察一定伊講名
    字出來；且伊被抓時沒有帶證件，警察帶伊到住處察查以確定身分，到其家中後
    因其家中有毒品，伊怕被警方搜出來，才向警察說願意帶警察去追查，伊心裏想
    就去乙○○家，如果乙○○不在家的話，伊就說乙○○是共犯，剛好乙○○不在
    家，所以伊就說是乙○○開車載伊去偷的，警察說伊已說出一個了，另一個也要
    講，伊向警方說「志傑」這個人，伊以為「志傑」住在竹圍，所以警察就帶伊到
    竹圍派出所查「志傑」這個人，後來伊想到伊同學甲○○也有竊盜前科，伊才指
    認他等語（見原審卷第四六、七十、九九頁）。被告徐英峰嗣後所述，與其警訊
    及偵查初訊所稱者迴不相符，能否以被告徐英峰前後不一之指證，而認被告乙○
    ○、甲○○即為本件之共犯，即非無疑。以共犯之自白尚且不得作為認定被告犯
    罪之唯一證據，況共犯之自白復已變更，故本件實不能以被告徐英峰之自白，據
    以認定被告乙○○、甲○○共同行竊之事實。至上訴意旨所述，共同被告徐英峰
    與其他被告係熟識而於警訊故意只供綽號，其當初原係有意隱瞞，經警鍥而不捨
    訊查究，其始供出被告乙○○、甲○○係共犯，故應係吐實真言，應予採信云云
    ，惟查，此僅係推測之詞，尚不得認係共犯佐證，自不得以此為被告二人之犯罪
    證據亦明。
(三)又按犯罪事實應依證據認定之，無證據不得推定其犯罪事實，刑事訴訟法第一百
    五十四條定有明文。被告所作之辯解，縱屬不能成立，然並不因此即可反推被告
    必有犯罪，仍應有積極證據足以證明犯罪行為，始得據為有罪之認定。本件檢察
    官雖論述證人林進益及游醒亞對被告乙○○、甲○○之有利證言，未足以證明被
    告二人於上述竊案發生時與證人一同工作，認被告乙○○、甲○○於案發時與證
    人一同工作之辯詞為不可採。然縱被告二人於案發時未與證人一同工作，其二人
    仍可能在其他處所，而未必即與被告徐英峰在案發地點，故被告乙○○、甲○○
    未與證人同處工作，殊未即可推論被告二人必在行竊之現場。另刑事案件之被告
    本不負自證無罪之義務，雖其辯詞不可採，然亦未能即以推論被告必有犯罪行為
    。檢察官之舉證責任在於提出證據證明被告乙○○、甲○○二人有參與本件之犯
    行，而非僅在推翻被告之辯詞。被告之辯詞縱不可採，仍需有確切之證據資以證
    明被告犯罪，殊不得以其辯詞之不可採即認被告必有犯罪。
(四)綜上所述，本件檢察官所舉之證據既不足以證明被告乙○○、甲○○犯罪，除外
    復查無其他積極證據足證其二人有公訴人所指之犯行，其犯罪為不能證明，原審
    自應為被告乙○○、甲○○無罪之諭知，經核原審判決認事用法均無違誤，檢察
    官徒就原審業已依職權斟酌事項重為爭執，指摘原審判決不當，為無理由，應予
    駁回。
三、被告甲○○經合法傳喚無正當理由而不到庭，爰不待其陳述逕行判決之。
據上論斷，應依刑事訴訟法第 三百 六十八條、第三百七十一條，判決如主文。
本案經檢察官沈世箴到庭執行職務。
中      華      民      國    九十二    年     十一     月     二十     日
                              台灣高等法院刑事第九庭
                                    審判長法  官  李  文  成
                                          法  官  周  盈  文
                                          法  官  官  有  明
右正本證明與原本無異。
不得上訴。
                                          書記官  林  蓓  瑜
中      華      民      國    九十二    年     十一     月    二十四    日


司法院資訊處製作；財團法人民間司法改革基金會備份。
